【裁判字號】    99,交抗,938
【裁判日期】    990324
【裁判案由】    違反道路交通管理處罰條例
【裁判全文】
臺灣高等法院交通事件裁定             99年度交抗字第938號
抗  告  人
即受處分人  甲○○
上列抗告人因違反道路交通管理處罰條例案件，不服臺灣臺北地
方法院中華民國99年2月25日所為裁定（99年度交聲字第259號）
，提起抗告，本院裁定如下：
    主  文
原裁定撤銷，發回臺灣臺北地方法院。
    理  由
一、原裁定略以：異議人即受處分人甲○○係為警製單舉發其於
    民國97年10 月20日，在臺北市○○○路○段125號有行駛人
    行道之違規行為，而異議人並未於舉發通知單所載應到案日
    期（即同年11月5日前）向原處分機關臺北市交通事件裁決
    所提出申訴，原處分機關乃於98年2月10日依法開立裁決書
    （北市裁催字第裁22-AEW516328號）後，於98年2月19日寄
    存送達異議人之當時之住所（即臺北縣永和市○○路○段
    281巷1號4樓），此有舉發違反道路交通管理事件通知單、
    裁決書及送達證書附卷可稽。異議人遲至98年12月14日始向
    原處分機關提出申訴、99年2月5日始向原處分機關聲明異議
    ，顯已逾法定期間，因而駁回受處分人之異議。
二、原裁定認定抗告人即受處分人甲○○有行駛人行道之違規行
    為，監理機關將裁決書向抗告人之戶籍地址臺北縣永和市○
    ○路○段281號4樓為送達，因送達郵務士未獲會晤應受送達
    人本人，亦無同居人、受僱人或應受送達處所得收受郵件之
    人員等予以受領，而由郵務人員將送達通知書黏貼於受處分
    人前揭住處門首，並於另一份送達通知書置於受處分人住處
    信箱或其他適當位置，並將前揭裁決書寄存於郵局，認為已
    經合法送達，故駁回抗告人之異議，固非無見。惟查：
  (一)按處理違反道路交通管理事件，有關文書送達之程序，依行
    政程序法之規定，違反道路交通管理事件統一裁罰基準及處
    理細則第5條定有明文。又送達，於應受送達人之住居所、
    事務所或營業所為之；於應送達處所不獲會晤應受送達人時
    ，得將文書付與有辨別事理能力之同居人、受僱人或應送達
    處所之接收郵件人員；應受送達人或其同居人、受僱人、接
    收郵件人員無正當理由拒絕收領文書時，得將文書留置於應
    送達處所，以為送達；送達，不能依前2 條規定為之者，得
    將文書寄存送達地之地方自治或警察機關，並作送達通知書
    2份，1份黏貼於應受送達人住居所、事務所、營業所或其就
    業處所門首，另1份交由鄰居轉交或置於該送達處所信箱或
    其他適當位置，以為送達。前項情形，由郵政機關為送達者
    ，得將文書寄存於送達地之郵政機關，行政程序法第72條第
    1項前段、第73條第1項、第3項、第74條第1項、第2項分別
    定有明文。是有關違反道路交通管理事件文書之送達，苟非
    已送達於應受送達人之住居所或營業所，尚難認已符送達之
    規定。故如受處罰人未能合法收受舉發通知之送達，即不能
    認受處罰人已經合法收受舉發通知單而逕行裁決。又戶籍法
    僅為戶籍登記之行政管理規定，戶籍地址不過係依戶籍法所
    為登記之事項，並非為認定住所唯一標準（最高法院83年度
    台抗字第393號裁定意旨參照）。
  (二)本件監理機關雖已將裁決書向抗告人之戶籍地址「臺北縣永
    和市○○路○段281號4樓」郵寄送達，並寄存於郵局。然抗
    告人之住居所係台北市○○區○○路39巷6號3樓，業據本件
    裁決書及原處分機關之舉發通知單地址欄分別記載「（監）
    台北市○○區○○路39巷6號3樓」、「北市○○區○○路39
    巷6號3樓」甚明，有各廳裁決書及舉發通知單附卷可稽，是
    依原法院所查詢之全戶戶籍資料查詢結果，抗告人固於98年
    2月25日始遷入臺北市○○區○○路39巷6號3樓，惟抗告人
    主張其早已遷至「台北市○○區○○路39巷6號3樓」，而不
    住「臺北縣永和市○○路○段281巷1號4樓」，似亦非無據
    。故本件受處分人之實際住居所是否為上開臺北縣永和市○
    ○路○段281號4樓戶籍址，即有究明之必要。原法院未就此
    進一步調查審認，僅以監理機關向上開戶籍址送達為合法，
    遽爾駁回抗告人之聲明異議，理由尚屬不備。抗告人執以指
    摘，為有理由，應予撤銷發回原審法院更為適當之裁定。
三、據上論結，應依道路交通管理處條例第89條，刑事訴訟法第
    413 條前段，裁定如主文。
中    華    民    國    99    年    3    月    24    日
                  刑事第十庭審判長法  官  郭雅美
                                  法  官  洪于智
                                  法  官  李麗珠
以上正本證明與原本無異。
不得再抗告。
                                  書記官  陳思云
中    華    民    國    99    年    3     月    24    日

司法院資訊處製作；財團法人民間司法改革基金會備份。
